【裁判字號】    89,易,2081
【裁判日期】    900105
【裁判案由】    電子遊戲場業管理條例等
【裁判全文】
臺灣臺北地方法院刑事判決                        八十九年度易字第二八一號
    公  訴  人  臺灣臺北地方法院檢察署檢察官
    被      告  甲○
    選任辯護人  陳信亮
右列被告因電子遊戲場業管理條例等案件，經檢察官提起公訴（八十九年度偵字第六
七六七、八二八二號），本院判決如左：
    主  文
甲○公司負責人，違反公司不得經營登記範圍以外之業務之規定，處罰金新臺幣伍萬
元，如易服勞役，以銀元佰元即新臺幣玖佰元折算壹日。
    事  實
一、甲○係設於台北市大安區○○○路○段六五號一樓之逸龍電腦資訊股份有限公司
    （下稱逸龍公司）之負責人，明知逸龍公司經台北市政府建設局核准登記之所營
    事業項目係電腦及週邊設備買賣與維護、電腦軟體之設計、研究、開發買賣、電
    腦出租、電腦之設計開發、室內外之環境清潔、通訊器材之買賣經銷代理、租賃
    業、食品飲料零售業及企業經營管理顧問等業務，並明知公司不得經營登記範圍
    以外之業務，竟於民國八十八年十月間起，未經核准，擅自在上址以每分鐘一元
    之代價，利用電腦功能擷取網際網路資料或以電腦裝置由不特定人自行攜帶之遊
    戲光碟片儲存軟體資料，以產生或顯示聲光影像、圖案、動作等供來店客人遊戲
    娛樂，以此一方式經營登記範圍外之「其他娛樂業（公司行號營業項目代碼為Ｊ
    ７９９９９０）」，先後於八十八年十月十三日、八十九年二月十二日、二月十
    六日、三月八日、三月二十五日及四月二十八日為警臨檢及台北市政府建設局稽
    查查獲。
二、案經台北市政府移送及臺灣臺北地方法院檢察署檢察官自動檢舉偵查起訴。
    理  由
一、訊據被告甲○固不否認其自八十八年九月二十八日起任逸龍公司負責人，及該公
    司八十八年十月間起以每分鐘一元之代價，利用電腦功能擷取網際網路資料或以
    電腦裝置由不特定之客人自行攜帶之遊戲光碟片儲存軟體資料，以產生或顯示聲
    光影像、圖案、動作等供來店客人遊戲娛樂，以此一方式經營等事實，惟矢口否
    認違反公司法犯行，辯稱：逸龍公司係合法設立，並無違反公司法云云；辯護人
    為被告辯護意旨略以：被告擔任逸龍公司原登記營業項目內確有「電腦出租業」
    之營業登記，則提供電腦供客人以自備光碟上網、文書處理、發送電子郵件或從
    事電玩，而非專用於電子遊戲，有無違反「電腦出租業」即不無疑問。經查，被
    告於右揭時地任職逸龍公司負責人，並以上開方式營業等事實，有卷附之經濟部
    公司執照、台北市政府營利事業登記證、台北市政府建設局函附之商業稽查紀錄
    表（八十八年十月十三日、八十九年三月八日、四月二十八日查處）、台北市政
    府執行以電腦網路供人上網遊戲等相關行業聯合稽查紀錄表（八十九年二月十六
    日查處）、台北市政府警察局大安分局瑞安所檢查紀錄表（八十九年二月十二日
    查處）、台北市政府警察局少年警察隊實施檢查紀錄表（八十九年三月二十五日
    查處）等可按，而逸龍公司經台北市政府建設局核准登記之所營事業項目係電腦
    及週邊設備買賣與維護、電腦軟體之設計、研究、開發買賣、電腦出租、電腦之
    設計開發、室內外之環境清潔、通訊器材之買賣經銷代理、租賃業、食品飲料零
    售業及企業經營管理顧問等業務，有公司資料查詢作業所營事業項目在卷可稽，
    逸龍公司上開營業方式係公司登記範圍外之「其他娛樂業（公司行號營業項目代
    碼為Ｊ７９９９９０）」，經本院函訊經濟部商業司，該司於八十九年十一月二
    十一日以經（八九）商七字第八九二二三九九０號函復，其函中說明二稱：「．
    ．而旨揭所述之營業行為，因無固定之遊戲軟體可供評鑑分類及查驗貼證，故礙
    難適用上開條例規範管理，目前將之歸類於公司行號營業項目代碼『Ｊ７９９９
    ９０其他娛樂業（應具體訂明）』登記管理。」等語可證，逸龍公司上開營業行
    為即非公司登記營業範圍內之事業，被告所辯即無法採信，事證明確，犯行堪以
    認定，應依法論科。
二、按「公司不得經營登記範圍以外之業務。」公司法第十五條第一項定有明文，查
    公司法此條項規定，其立法意旨無非以公司於其設立登記之初既已要求公司負責
    人登記公司所營營業項目，則公司負責人當必依其所登記公司營業範圍為事業之
    經營，俾求其實際經營事業與登記範圍一致，而得使主管機關以其行政監督立場
    查核公司之營業項目與登記範圍有否符合，否則公司可擅自經營登記範圍以外之
    業務，將使公司法要求公司於其設立登記時登記所營事業範圍之規定失其意義（
    公司法第十九條第一項、第一百零一條參照），被告甲○為逸龍公司負責人，明
    知該公司所登記經營之事業項目中不含「其他娛樂業」業務，竟在該公司上址經
    營登記範圍以外之該項業務，核其所為係違反前揭公司法第十五條第一項規定，
    應依同條第三項規定論處。爰審酌被告犯罪行為已生危害經濟部對於各行業之管
    理，及其犯罪後即知悔悟，犯後態度良好等一切情狀，量處如主文所示之刑，並
    諭知易服勞役之折算標準。
三、公訴意旨另以被告事實欄內所載犯行，亦涉有違反電子遊戲場業管理條例第二十
    二條、第十五條之罪嫌，訊之被告則堅詞否認，辯稱：其並未經營電子遊戲場等
    語。經查，被告以每分鐘一元之代價，利用電腦功能擷取網際網路資料或以電腦
    裝置由不特定人自行攜帶之遊戲光碟片儲存軟體資料，以產生或顯示聲光影像、
    圖案、動作等供來店客人遊戲娛樂，此一方式經營逸龍公司，是否歸類為「電子
    遊戲場業」管理等疑義，經本院函訊經濟部商業司，該司於八十九年十一月二十
    一日以經（八九）商七字第八九二二三九九０號函復以：「主旨：所詢『提供電
    腦設備由消費者自行攜帶遊戲軟體至現場，使用電腦執行軟體程式，或以連接網
    際網路之遊戲網路，而下載程式，於電腦上打玩遊戲』之營業行為，是否歸類為
    『電子遊戲場業』管理疑義，復如說明」、「說明：二、按『電子遊戲場業管理
    條例』係採『營業場所』分級及『機具』分類管理，是以電子遊戲機之軟體之製
    造或進口前，應先申請評鑑分類及查驗貼證（上開條例第六條第一項參照）；而
    旨揭所述之營業行為，因無固定之遊戲軟體可供評鑑分類及查驗貼證，故礙難適
    用上開條例規範管理，目前將之歸類於公司行號營業項目代碼『Ｊ７９９９９０
    其他娛樂業（應具體訂明）』登記管理」等語。綜上，被告事實欄內之營業事項
    ，非屬電子遊戲場業管理條例所謂之「電子遊戲場業」，被告自不需依該條例第
    十五條之規定辦理營利事業登記，所為與該條例第二十二條規定之犯罪構成要件
    自有不符，此外復查無其他積極證據足認被告有違反電子遊戲場業管理條例犯行
    ，原應為無罪之諭知，惟公訴意旨認此部分與前開有罪部分有想像競合犯之裁判
    上一罪關係，爰不另為無罪之諭知，附此敘明。
據上論斷，應依刑事訴訟法第二百九十九條第一項前段，公司法第十五條第三項、第
一項，刑法第十一條前段、第四十二條第二項，罰金罰鍰提高標準條例第二條，現行
法規所定貨幣單位折算新台幣條例第二條，判決如主文。
本案經檢察官莊俊仁到庭執行職務
中      華      民      國      九十    年        一    月        五    日
                                      臺灣臺北地方法院刑事第九庭
                                          法  官    王綽光
右正本證明與原本無異。
如不服本判決，應於判決送達後十日內向本院提出上訴狀 (應附繕本) ，上訴於臺灣
高等法院。
                                          書記官    潘惠梅
中      華      民      國      九十    年        一    月        八    日
附錄法條：
公司法第十五條
一公司不得經營登記範圍以外之業務。
二公司之資金，除因公司間業務交易行為有融通資金之必要者外，不得貸與股東或任
  何他人。
三公司負責人違反前二項規定時，各處一年以下有期徒刑、拘役或科或併科新台幣十
  五萬元以下罰金，並賠償公司因此所受之損害。


司法院資訊處製作；財團法人民間司法改革基金會備份。
